臺灣屏東地方法院民事判決　　　　　　　 95年度訴字第348號
原　　　告　丁○○
被　　　告　甲○○
上列當事人間損害賠償事件，本院於民國96年6 月8 日言詞辯論
終結，判決如下：
    主      文
被告應給付原告新臺幣壹拾萬柒仟貳佰零貳元，及自民國九十五
年七月二十日起至清償日止，按週年利率百分之五計算之利息。
原告其餘之訴駁回。
訴訟費用由被告負擔百分之二十，餘由原告負擔。
本判決於原告勝訴部分得假執行；但被告如於執行標的物拍定、
變賣前，以新臺幣壹拾萬柒仟貳佰零貳元為原告預供擔保，得免
為假執行。
原告其餘假執行之聲請駁回。
    事實及理由
一、按訴狀送達後，原告不得將原訴變更或追加他訴。但擴張或
    減縮應受判決事項之聲明者，不在此限，民事訴訟法第255
    條第1 項第3 款定有明文。本件原告起訴請求被告給付原告
    新台幣（以下同）532,286 元，及自起訴狀繕本送達被告翌
    日起至清償日止，按年息百分之5 計算之利息，嗣於本院民
    國95年9 月8 日言詞辯論期日（見本院卷第54頁），減縮訴
    之聲明為被告應給付原告525,445 元，及自起訴狀繕本送達
    翌日起至清償日止，按年息百分之5 計算之利息，經核屬減
    縮應受判決事項之聲明，應予准許，合先敘明。
二、原告主張：被告於94年9 月15日上午11時30分，騎乘車牌號
    碼GM6-667 號機車，由屏東縣屏東市○○路與自立路口（21
    世紀五金百貨前）往復興路方向行駛時，本應注意車前狀況
    及兩車併行間隔且行經閃光號誌路口應減速慢行，小心通過
    ，而依當時天氣晴朗，視距良好無障礙物，柏油路面乾燥無
    缺陷等一切客觀情狀無不能注意之情事，竟疏未注意而貿然
    駛入該路口，適伊騎乘車牌號碼PVV-683 號機車，沿自立路
    西向東方向行駛，兩車因而發生側撞致伊受有頭部外傷併腦
    震盪、右眼瘀青腫脹、右眼瞼撕裂傷及雙膝擦傷等傷害。伊
    因被告之不法侵害行為，受有財產上及非財產上之損害，因
    此支出醫療費新台幣35,445元、工作損失90,000元，及精神
    慰藉金400,000 元，為此爰依侵權行為法律關係，提起本件
    訴訟。並聲明：(一)被告應賠償原告525,445 元，及自起訴狀
    繕本送達之翌日起至清償日止，按週年利率百分之5 計算之
    利息；(二)願供擔保請准宣告假執行。
三、被告則以：本件原告與有過失，應依民法第217 條與有過失
    規定減輕賠償金額；另原告請求醫療費用，除已支出10,481
    元部分外，其他請求或與本件事故及就醫無關或非必要；至
    於工作損失部分，原告僅受輕微傷害，應無長達5 個月無法
    工作之情事，且原告自受傷後仍領有薪資，是原告請求不能
    工作損失部分顯無理由；復依原告所受傷勢僅屬輕微，其請
    求之精神慰撫金之金額實屬過高等語資為抗辯。並聲明：(一)
    駁回原告之訴；(二)如受不利判決，願供擔保請准宣告免予假
    執行。
四、下列事項為兩造所不爭執，並經本院調閱本院95年度交簡字
    第256 號刑事卷宗核對無誤，堪信為真實：
    被告於94年9 月15日上午11時30分許，騎乘車牌號碼GM6-66
    7 號機車，由屏東縣屏東市○○路與自立路口（21世紀五金
    百貨前）往復興路方向行駛時，本應注意車前狀況及兩車併
    行間隔且行經閃光號誌路口應減速慢行，小心通過，而依當
    時天氣晴朗，視距良好無障礙物，柏油路面乾燥無缺陷等一
    切客觀情狀無不能注意之情事，竟疏未注意而貿然駛入該路
    口，適原告騎乘車號PVV-683 號機車，沿自立路西向東方向
    行駛，兩車因而發生側撞，致原告受有頭部外傷併腦震盪、
    右眼瘀青腫脹、右眼瞼撕裂傷3 公分、雙膝擦傷等傷害；被
    告因上開過失傷害行為，經臺灣屏東地方法院檢察署檢察官
    聲請簡易判決處刑，經本院以95年度交簡字第256 號判處有
    期徒刑3 月確定。
五、兩造爭執事項：
  (一)原告是否與有過失？如有，兩造過失程度為何？
  (二)原告得請求被告賠償之金額為多少？
六、原告是否與有過失？如有，兩造過失程度為何？
  (一)按當事人主張之事實，經他造於準備書狀內或言詞辯論時或
    在受命法官、受託法官前自認者，無庸舉證；自認之撤銷，
    除別有規定外，以自認人能證明與事實不符或經他造同意者
    ，始得為之，民事訴訟法第279 條定有明文。次按損害之發
    生或擴大，被害人與有過失者，法院得減輕賠償金額，或免
    除之，民法第217 條第1 項亦有明文。
  (二)查本件車禍肇事原因，除被告有上開過失外，原告亦未注意
    車前狀況，亦貿然駛入屏東縣屏東市○○路與自立路口，二
    車因而發生側撞等情，已據原告於起訴狀自認甚詳（見本院
    卷第7 頁）。且本件車禍之撞擊點，係原告所騎乘之車牌號
    碼PVV-683 號機車車頭撞及被告所騎乘之車牌號碼GM6-667
    號機車左側中後方部位，為兩造所不爭執，亦有刑案卷附道
    路交通事故現場圖、道路交通事故調查報告表(一)、(二)、事故
    現場及肇事機車照片13張在卷可憑（警卷內）。徵之二車撞
    擊部位，足認係被告騎乘機車橫越原告前方之自立路口，始
    由原告撞及被告騎乘機車之左側中後方部位，故原告有未注
    意車前狀況之過失甚為明確，核與原告自認事實相符。再經
    本院依職權調閱本院95年度交簡字第256 號刑事案卷，及臺
    灣屏東地方法院檢察署95年度偵字第708 號偵查卷與所附警
    卷，原告對其受傷應負肇事過失責任之「適原告騎乘車號PV
    V-683 號重型機車沿自立路西向東方向行駛，亦貿然駛入該
    路口，兩車因而發生側撞」等事實，亦不爭執。是本件被告
    主張原告與有過失，經原告自認在卷，且原告不能證明其自
    認與事實不符，故被告辯稱原告與有過失，即堪採信。
  (三)本件車禍之發生，係因被告於上開時、地，騎乘車牌號碼GM
    6-667 號機車，未注意駛至設有閃光黃燈之路口，不得超速
    行駛，應減速接近、注意安全並小心通過，且未注意車前狀
    況，而依當時之情形，並無不能注意之情事，竟疏未注意及
    此，適原告騎乘車牌號碼PVV-683 號機車，亦未注意車前狀
    況，致兩車發生撞擊之事實，詳如前述。
  (三)再按汽車行駛時，駕駛人應注意車前狀況，並隨時採取必要
    之安全措施，道路交通安全規則第94條第3 項訂有明文；又
    閃光黃燈表示「警告」，車輛應減速接近，注意安全，小心
    通過，道路交通標誌標線號誌設置規則第211 條第2 款亦有
    明文。被告駕駛自小客車違反上開規定，因而肇事致原告受
    有上開傷害，且其過失與原告所受傷害之結果間，有相當因
    果關係。另倘原告依規定注意車前狀況，並隨時採取必要之
    安全措施，將可避免撞及被告所騎乘之機車而受傷之結果，
    是原告之上開違規行為與本件車禍之發生具有相當因果關係
    ，而與有過失。本院斟酌雙方之上開過失程度，認被告應負
    擔70％之過失責任，原告應負擔30％之過失責任。又本件車
    禍係因兩造上開過失行為所致，甚為明確，被告聲請送臺灣
    省高屏澎區車輛行車事故鑑定委員會鑑定兩造有無過失及過
    失比例為何，已無必要，併此敘明。
六、原告得請求之金額為何？
    被告因上開過失行為不法侵害原告之身體，事證已明確，原
    告主張被告應負賠償原告損害之責任，依民法第184 條第1
    項、第191 條之2 、第193 條第1 項、第195 條第1 項規定
    自屬有據。茲應審酌者，為原告所得請求被告賠償之金額，
    爰分述如下：
  (一)醫療費用部分：
    原告主張其因本件車禍事故支付醫療費用42,286元，扣除強
    制汽車責任保險給付6,841 元後，被告尚應給付35,445元，
    並提出醫療費用收據17紙為證（見本院卷第18至32頁），惟
    此部分被告辯稱應扣除健保給付部分，且除已支出10, 481
    元部分外，其他請求或與本件車禍無關云云。經查，本件原
    告醫療費用之支出是否必要，經本院函詢各醫院之結果，華
    富中醫醫院以95年9 月29日華院字第（95）039 號函覆本院
    稱：病患（指原告）於94年12月23日治療後，因同一傷害尚
    未痊癒又於95年5 月5 日返回門診診治，另94年10月18日所
    開立300 元之藥膏為病患自費藥膏收據等語（見本院卷第72
    頁）；寶建醫院則以95年10月20日（94）寶建醫字第04 41
    號函覆本院稱：「查病患丁○○94年9 月19日至94年12月7
    日因右眼球挫傷併眼臉撕裂傷縫合，主訴雙眼複視，經診斷
    為右眼第四對腦神經麻痺，經這段時間門診診療後已恢復，
    94年12月23日門診檢查無雙眼複視情況。」（見本院卷第80
    頁）；又丙○○○○○○○以95年10月10日高明字第095101
    0-1 號函覆本院稱：「黃女士94年12月26日自述因94年9 月
    15日車禍致左膝關節挫傷而就診。本所醫師認定其為挫傷後
    遺症致膝關節韌帶發炎，故酸抽疼痛，行走則疼痛加劇，予
    以復健推拿敷藥治療，因其另有眼疾故以處方。爾後丁○○
    陸續至95年4 月28日止，共計接受30次之復健治療，前後達
    4 個月，不可謂頻繁」（見本院卷第76頁）。是可見原告於
    94年9 月15日發生車禍後，除94年9 月15日至屏東基督教醫
    院急診治療，並曾於94年10月6 日起因同一傷害尚未痊癒陸
    續至華富中醫醫院治療，並於94年9 月15日至94年12月7 日
    及94年12月23日至寶建醫院門診診療右眼球挫傷併眼臉撕裂
    傷，且於94年12月26日至95年4 月28日因本件車禍而至丙○
    ○○○○○○診療，故依上開華富中醫醫院、寶建醫院及高
    明中醫診所函可見，該診療行為即與車禍有相當因果關係，
    且屬必要之醫療。惟當事人因傷害所支出之診斷書費用，非
    係因侵權行為所生財產上之損害，不得請求賠償（最高法院
    66年6 月11日66年度第5 次民庭庭推總會決議參照）；又全
    民健康保險之保險對象因汽車交通事故，經全民健康保險提
    供醫療給付者，全民健康保險之保險人，得向強制汽車責任
    保險之保險人代位請求該項給付，全民健康保險法第82條已
    有明定，是全民健康保險負擔部分之費用原告依法已不得向
    被告請求；故扣除診斷證明書費及全民健康保險負擔費用外
    ，其餘原告請求被告賠償其自行負擔部分之醫療費用13,146
    元部分（方晨瑋診所690 元、高園中國青草藥150 元、杏一
    醫療用品1,755 元、屏東基督教醫院500 元、華富中醫醫院
    2,590 元、寶建醫院4,441 元及高明中醫診所3,020 元），
    為有理由，應予准許，逾此範圍之請求，則非有據。
  (二)工作收入減少之損失：
    原告主張其在朝堂企業有限公司（下稱朝堂公司）從事雜工
    一職，薪資每月為18,000元，車禍發生後，因須至醫院就診
    及在家休養，自94年9 月15日起至95年2 月15日止共5 個月
    無法工作，因此受傷5 個月，計受有90,000元工資收入之所
    失利益等事實，業據證人林朝堂、乙○○證述甚詳（見本院
    卷第104 至106 頁），並有朝堂企業有限公司在職證明、勞
    工保險被保險人投保資料足憑（見本院卷第33、109 頁）。
    雖原告車禍發生後，朝堂公司仍給付90,000元予原告，此為
    兩造所不爭執。惟此係朝堂公司依據勞工保險條例之規定先
    行墊付保險給付，如勞工保險局拒絕給付時，朝堂公司將向
    原告索回代墊之保險給付等情，亦據證人即朝堂公司負責人
    林朝堂證述在卷（見本院卷第133 至134 頁）。而按被保險
    人遭遇普通傷害或普通疾病住院診療，不能工作，以致未能
    取得原有薪資，正在治療中者，自不能工作之第4 日起，發
    給普通傷害補助費或普通疾病補助費。被保險人或其受益人
    應領之保險給付，應被保險人或其受益人之請求，由投保單
    位先行墊付保險給付之一部或全部者，投保單位於墊付後，
    得於辦理請領保險給付手續時，取得該被保險人或其受益人
    之證明，請求保險人將其墊付金額逕寄該投保單位歸墊，保
    險人並應於給付通知表內註明之。勞工保險條例第33條、勞
    工保險條例施行細則第56條分別定有明文。故證人林朝堂證
    述先行墊付保險給付等語，即屬有據，應堪採信。原告所受
    領之90,000元，核屬保險給付而非薪資所得，被告辯稱原告
    無損失云云，尚難採信。原告主張之薪資所得90,000元屬通
    常情形可得預期之利益，自堪認定。
  (三)精神慰撫金部分：
    按精神慰撫金之賠償須以人格權遭遇侵害，使精神上受有痛
    苦為必要，其核給之標準固與財產上損害之計算不同，然非
    不可斟酌雙方身分資力與加害程度，及其他各種情形核定相
    當之數額，最高法院著有51年台上字第223 號判例足資參照
    。經查，本院審酌原告為高職畢業，在朝堂公司任職，有3
    個小孩；被告亦為高職畢業，在父母親經營的早餐店擔任店
    員，尚未結婚，為兩造所不爭執。原告於93、94年之所得分
    別為259,554 元、276,185 元，名下有投資1 筆；另被告於
    93、94年度所得分別為210 元、799 元，名下有投資1 筆等
    情，此有財政部國稅局93、94年度綜合所得稅各類所得資料
    清單、財產歸屬資料清單附卷可稽（本院卷第94至99頁）。
    原告因本件交通事故，受有頭部外傷併腦震盪、右眼瞼撕裂
    傷3 公分、右眼球挫傷併右眼第四對腦神經麻痺、雙膝擦傷
    之傷害，在醫院住院2 日，並經多次門診治療等一切具體情
    狀，認精神慰撫金應以50,000元為適當。逾此部分之請求，
    不予准許。
  (四)綜上，原告依侵權行為之規定，得請求賠償之金額為醫療費
    用13,146元，減少工作收入90,000元，精神慰撫金50,000元
    ，總計153,146 元。惟因本件事故之發生，原告應負過失之
    責任比例為30％，予以計算後，原告得請求被告賠償之金額
    為107,202 元（153,146 x0.7=107,202，元以下4 捨5 入）
    。
七、綜上所述，原告本於侵權行為之規定，請求被告給付106,64
    2 元及自95年7 月20日起至清償日止按週年利率百分之5 計
    算之利息，為有理由，應予准許。逾此部分之請求，則為無
    理由，應予駁回。又本件所命給付之金額未逾500,000 元，
    併依民事訴訟法第389 條第1 項第5 款規定，依職權宣告假
    執行。原告陳明願供擔保請准宣告假執行，即無必要。被告
    陳明願供擔保，聲請宣告免為假執行，經核原告勝訴部分，
    合於法律規定，爰酌定相當之擔保金額宣告之。至原告敗訴
    部分，其假執行之聲請已失所附麗，應駁回之。
八、兩造其餘攻擊或防禦方法及未經援用之證據，經本院斟酌後
    ，認均不足以影響本判決之結果，自無逐一詳予論駁之必要
    ，末此說明。
九、據上論結，本件原告之訴為一部有理由，一部無理由，依民
    事訴訟法第79條、第389 條第1 項第5 款、第392 條，判決
    如主文。
中　　華　　民　　國　　96　　年　　6 　　月　　22　　日
                  民事第二庭    法　官　楊文廣
正本係照原本作成。
如不服本判決，應於收受送達後二十日內向本院提出上訴書狀。
                                書記官　顏子仁
中　　華　　民　　國　　96　　年　　6 　　月　　22　　日
